臺灣臺北地方法院刑事判決　　　　　　　 93年度易字第873號
　　公　訴　人　臺灣臺北地方法院檢察署檢察官
　　被　　　告　甲○○
　　　　　　　　　　　　弄十六.
　　　　　　　　乙○○
　　　　　　　　丙○○
　　　 　　　　　　　　 四樓.
　　共　　　同
　　選任辯護人　蔡文玉律師
右列被告等因背信等案件，經檢察官提起公訴（93年度偵字第
3063號），被告等於準備程序期日均為有罪之陳述，本院判決如
左：
    主  文
甲○○共同連續為他人處理事務，意圖為自己不法之利益，而為
違背其任務之行為，致生損害於本人之利益，處有期徒刑壹年拾
月，緩刑伍年。
乙○○、丙○○共同連續為他人處理事務，意圖為自己不法之利
益，而為違背其任務之行為，致生損害於本人之利益，處有期徒
刑壹年陸月，緩刑肆年。
    事  實
一、乙○○、蔡慧玉分別自民國81、89年間起擔任旋邦股份有限
    公司（下稱旋邦公司）業務經理、業務專員，均負責旋邦公
    司相關原料、零件供應商、客戶等聯繫及交易處理，渠二人
    係為旋邦公司處理事務之人，因甲○○經友人介紹於91年5
    月間獲旋邦公司聘任為行銷經理，旋即於91年7月19日（起
    訴書誤載為92年）離職，並另行於91年8月8日（起訴書誤載
    為92年1月間）在臺北縣永和市○○路○段二九五巷六號登
    記設立百利特股份有公司（下稱百利特公司，營業處所在臺
    北縣永和市○○路四二九號三樓），經甲○○邀請乙○○、
    蔡慧玉二人加入百利特公司後，渠三人為取得旋邦公司之相
    關營業資料，遂自91年12月間起迄丙○○於92年6月31日離
    職前（乙○○係於92年3月31日即離職），共同基於意圖為
    自己不法利益之概括犯意聯絡，（一）於91年12月26日，乙○○未經旋邦公司同意，即擅自將處理旋邦公司事務所得知
    之旋邦公司與ＭＬ公司報價資料交與甲○○，經甲○○知悉
    此交易訊息為聯繫後，改由百利特公司與ＭＬ公司進行交易
    ，致生損害於旋邦公司之利益；（二）於92年2月12日，旋
    邦公司之客戶EXIM&MERENTERPRISE CO.（下稱ＥＭＥ公司）
    傳真零件圖請旋邦公司報價，經旋邦公司副總經理王碧真在
    報價通知單上註記相關物件詳細資料後，指示乙○○循正常
    程序報價，乙○○為處理上開事務而取得該紙報價通知單後
    ，其明知就此報價通知單係屬其因業務上持有之工商秘密事
    項，且依契約其就此有守秘密之義務，竟將之轉交與甲○○
    而無故洩漏之，並由甲○○以百利特公司名義向安盛精密工
    業股份有限公司詢價後逕行與ＥＭＥ公司聯繫，乙○○並於
    92 年2月28日以電子郵件向ＥＭＥ公司回覆旋邦公司所取得
    報價過高，無競爭能力之訊息，致生損害於旋邦公司之利益
    ；（三）丙○○於92年6月31日離職前，明知其斯時仍係基
    於前開旋邦公司業務專員職務，始取得旋邦公司相關供應商
    及客戶交易等資訊，仍先後以百利特公司蔡月雯名義，與旋
    邦公司平常所聯繫交易之下游供應商金鍛聯絡關於百利特公
    司之出貨等事宜，及以「蔡月雯Sandy Tsai」之名義，為百
    利特公司處理客戶聯繫交易事務，因而將原本係與旋邦公司
    聯繫交易之客戶，轉交與百利特公司，致生損害於旋邦公司
    。
二、乙○○於92年3月31日離職時，復意圖為自己不法之所有，
    利用在旋邦公司任職期間得以取得旋邦公司所存放之客戶名
    單、傳真文件原本、旋邦公司與MARS　ELECTRONICS
    INTERNATIONAL CO.（下稱ＭＥＩ公司）來往並載有TonyYen
    簽名等文件及電子郵件影本等文件之便，未經旋邦公司同意
    即竊取之，以供日後至百利特公司時處理業務之用。
三、案經旋邦公司訴請臺灣臺北地方法院檢察署檢察官偵查起訴
    。
    理  由
一、訊據被告甲○○、乙○○、丙○○在本院審理中對於右揭犯
    罪事實均已坦承不諱，核與告訴人就前開犯罪事實所指述之
    情節相符，並有記載被告乙○○、丙○○欲加入百利特公司
    情形之甲○○所有筆記本，及在百利特公司處所查得該公司
    文件資料中確均夾帶有旋邦公司往來客戶資料、被告丙○○
    尚在旋邦公司任職期間即使用百利特公司蔡月雯名義與客戶
    聯繫之電子郵件暨客戶往來資料、被告乙○○於任職旋邦公
    司期間將相關資料傳給百利特公司等文件扣案可資佐證（詳
    細資料如附表所示），足認被告等之自白應與事實相符；此
    外，復有搜索扣押筆錄、扣押物品目錄表各一份在卷供參，
    是本案事證已臻明確，被告等上開犯行，均堪認定。
二、核被告甲○○、乙○○、丙○○所為，均係犯刑法第317 條
    之洩漏業務上知悉工商秘密罪，第342條第1 項背信罪，被
    告乙○○並另犯第320條第1 項之竊盜罪，被告甲○○於91
    年12月間後始為前開背信行為，斯時其既已離職而非旋邦公
    司員工，已據告訴人指訴在卷，自不具為旋邦公司處理事務
    之身分（起訴書此部分容有誤會），但就此部分被告甲○○
    仍屬無為他人處理事務身分之人與有該身分之被告乙○○、
    丙○○共同實施此背信犯行，另關於事實欄一之（三）所示
    被告乙○○就其於92年3月31日離職後迄丙○○於92年6 月
    31日離職前，關於丙○○此背信犯行部分，被告甲○○、乙○○斯時雖均非為旋邦公司處理事務之人，亦因與斯時仍具
    該身分之被告丙○○共同實施此犯罪，均為身分犯，依刑法
    第31條第1項規定，仍均論以共同正犯。被告甲○○、乙○○、丙○○前開如事實欄一所示先後多次背信犯行部分，均
    時間緊接，方法相同，觸犯構成要件相同之罪名，為連續犯
    ，應依刑法第五十六條規定，以一罪論，並加重其刑。被告
    甲○○、丙○○所犯前開背信、洩漏業務上知悉工商秘密罪
    二罪間，被告乙○○所犯前開背信、洩漏業務上知悉工商秘
    密罪、竊盜罪三罪間，分別有方法、目的之牽連關係，應均
    從一重之背信罪論處。爰審酌被告甲○○、乙○○、丙○○
    三人所為犯行對告訴人旋邦公司之經營利益造成損害，但渠
    等均無前科，有臺灣高等法院被告全國前案紀錄表三份可按
    ，素行均良好，犯後復均已坦承犯行，尚知悔悟，犯後態度
    良好，被告甲○○係擔任百利特公司負責人，被告乙○○、
    丙○○為前開行為之時間各為四月、七月等犯罪情節，及渠
    等之犯罪手段、所生損害、動機、目的等一切情狀，分別量
    處如主文所示之刑。末查，被告三人前均未曾受有期徒刑以
    上刑之宣告，有臺灣高等法院被告全國前案紀錄表三份可按
    ，渠等因一時失慮，致罹刑典，事後均已坦承犯行，深具悔
    意，犯罪情節係未慮及新職與原任職告訴人旋邦公司之競業
    關係，貪圖近利而為，惡性尚非重大，渠等經此刑之宣告後
    ，應知警惕而無再犯之虞，本院因認暫不執行其刑為當，且
    審酌公訴人雖僅請求就被告甲○○部分宣告緩刑四年、被告
    乙○○、丙○○部分則請求宣告緩刑三年，因據告訴人陳明
    認如此過輕，且被告三人迄今復未賠償告訴人，爰就被告甲○○部分予以宣告緩刑五年，被告乙○○、丙○○部分則均
    予以宣告緩刑四年，用啟自新。
據上論斷，應依刑事訴訟法第299條第1項前段、第273條之1 第
1項，刑法第28條、第56條、第317條、第320條第1項、第342 條
第1項、第31條第1項、第55條、第74條第1款，罰金罰鍰提高標
準條例第1條前段，判決如主文。
本案經檢察官葉雅婷到庭執行職務
中　　華　　民　　國　　94　　年　　1 　　月　　24　　日
                  臺灣臺北地方法院刑事第十六庭
                              法  官  林麗真
右正本證明與原本無異。
如不服本判決，應於判決送達後十日內，向本院提出上訴狀。
                              書記官  張汝琪
中　　華　　民　　國　　94　　年　　1 　　月　　27　　日
附錄本案論罪科刑法條全文
中華民國刑法第317條
 (洩漏業務上知悉工商秘密罪)
依法令或契約有守因業務知悉或持有工商秘密之義務，而無故洩
漏之者，處一年以下有期徒刑、拘役或一千元以下罰金。
中華民國刑法第320條
 (普通竊盜罪、竊佔罪)
意圖為自己或第3 人不法之所有，而竊取他人之動產者，為竊盜
罪，處五年以下有期徒刑、拘役或500元以下罰金。
意圖為自己或第3 人不法之利益，而竊佔他人之不動產者，依前
項之規定處斷。
前二項之未遂犯罰之。
中華民國刑法第342條
 (背信罪)
為他人處理事務，意圖為自己或第3 人不法之利益，或損害本人
之利益，而為違背其任務之行為，致生損害於本人之財產或其他
利益者，處五年以下有期徒刑、拘役或科或併科1000元以下罰金
。
前項之未遂犯罰之。
